臺灣士林地方法院交通事件裁定　　　　96年度交聲字第1314號
原處分機關　交通部公路總局臺北區監理所基隆監理站
異　議　人
即受處分人　博海交通股份有限公司
代　表　人　甲○○
上列異議人即受處分人因違反道路交通管理處罰條例案件，對於
交通部公路總局臺北區監理所基隆監理站中華民國96年9 月20日
所為之處分（原處分案號：基監字第裁42-C00000000號）聲明異
議，本院裁定如下：
    主  文
異議駁回
    理  由
一、按汽車牌照借供他車使用或使用他車牌照行駛者，處汽車所
    有人新臺幣（下同）3,600 元以上10,800元以下罰鍰，並禁
    止其行駛；前項第5 款之牌照、號牌吊銷之，道路交通管理
    處罰條例第12條第1 項第5 款、第2 項後段分別定有明文。
二、原處分意旨略以：異議人即受處分人博海交通股份有限公司
    所有車號KF-953號營業貨櫃曳引車，拖曳懸掛車牌號碼25-N
    Q 號之營業一般半拖車，於民國96年8 月7 日16時55分許，
    行經台北縣五股鄉○○○路與五權八路口，經警舉發使用他
    車牌照行駛，爰依道路交通管理處罰條例第12條第1 項第5
    款、第2 項裁處異議人罰鍰5,400 元，並吊銷牌照。
三、異議意旨略以：異議人所有車號KF-953號之曳引車並未借用
    他車牌照行駛道路，該車所拖曳之半拖車車牌號確實為25-N
    Q ，且依規定懸掛於半拖車車上。員警在交通稽查時，僅以
    會同司機查無車身號碼認定該板車非所拖之半拖車所有，以
    道路交通管理處罰條例第12條第1 項第5 款牌照借供他車使
    用或使用他車牌照行駛開單告發。然板架車身為鐵製品，容
    易鏽蝕（由台北縣政府警察局道路交通違規照片黏貼紀錄表
    即可看出半拖車鏽蝕坑坑洞洞），車身號碼為鋼印刻打故容
    易造成模糊不清。且本公司依規定攜帶行照、拖車使用證及
    號牌依規定懸掛於半拖車車上並有標示板牌車號（由台北縣
    政府警察局道路交通違規照片黏貼紀錄即可看出），舉發單
    位在舉發違規時應負舉證責任，系爭半拖車之車身號碼未標
    示或標示不清時，因無從判定車身號碼是否與紀錄相符，應
    就其牌照使用證所示之車身規定、式樣、車長、車寬、車高
    、軸距、軸數及輪距等，是否資料相符。然在缺乏其他佐證
    下，實無僅憑車身號碼未標示、標示不清，逕行推認本公司
    將25-NQ 號牌照借供他車使用（使用他車牌照），因而有進
    一步詳細審認之必要，爰依法聲明異議云云。
四、本院查：
(一)本件異議人即受處分人所有之車牌號碼KF-953號營業貨櫃曳
    引車（下稱系爭曳引車），確係於上開時、地，拖曳懸掛安
    億通運股份有限公司所有25-NQ 號牌之營業一般半拖車（下
    稱系爭半拖車）乙節，為異議人所不爭執。又經警會同駕駛
    人檢核該半拖車車身並無懸掛標識牌或漆明車身（架）號碼
    ，無法證明與25-NQ 號營業半拖車登錄之資料相符，嗣經警
    舉發使用他車牌照行駛之違規等情，亦有舉發通知單、採證
    照片2 紙在卷可稽，應甚明確，堪以認定。
(二)異議人雖以板架車身為鐵製品，容易銹蝕，故車身號碼不易
    察，但半拖車號牌確為25-NQ ，並依規定懸掛於半拖車上云
    云置辯。然依「拖車標識牌及車身（架）號碼打刻規定」，
    拖車標識牌應以銅合金或不鏽鋼板製作，採用焊接或鉚接方
    式固定於車架上，並應於標識牌下方之車身（架）上打刻車
    身（架）號碼，其車身（架）號碼內容應包括型式代號及流
    水號碼，打刻之字體應端正、清晰、明確，使用中拖車之車
    身（架）號碼打刻位置不符合本規定者，應於89年1 月1日
    前，委請汽車修理廠或拖車製造廠，依本規定之打刻位置及
    字體打刻「拖車使用證」上所登載之車身（架）號碼。倘異
    議人之系爭半拖車係領有牌照之拖車，其車身（架）上應會
    有刻打之號碼。然觀之採證之照片，系爭半拖車車身確未懸
    掛拖車標識牌亦未漆明車身（架）號碼。且異議人於行車前
    本應注意車身（架）號碼是否清晰可辨，苟系爭車身號碼確
    有因銹蝕而不易辨識之情形，顯見其車身（架）號碼不明之
    原因早已存在，非臨時原因或突然外力所致，異議人只要稍
    加注意即可避免，惟其竟未盡防範之能事，是縱令異議人所
    辯其車身號碼有因銹蝕不易辨識之情屬實，亦不足以免除其
    應受之處罰。再者，倘係領有牌照之拖車，其車身（架）上
    當懸掛有拖車標識牌及打刻有車身（架）號碼，且領有牌照
    之拖車，依道路交通安全規則第44條第2 項前段規定，每年
    至少定期檢驗1 次，則系爭半拖車果真領有牌照，依前揭規
    定，每年至少須定期檢驗1 次，如此豈有可能在車身（架）
    上未懸掛拖車標識牌或無車身號碼打刻之情形下，仍能通過
    檢驗？是異議人上開所辯，顯非可採。從而，系爭半拖車並
    未領有牌照，亦未打刻車身號碼，而係借用25-N Q號牌照使
    用之事實，亦堪認定。異議人前揭所辯，尚非可採。
(三)依據交通部90年2 月8 日交路90字第001229號函內說明欄二
    表示：「關於拖車違反道路交通管理處罰條例規定之【拖車
    未懸掛號牌】、【拖車使用他車牌照行駛者】、【使用註銷
    之牌照行駛者】等案件，應歸責於曳引車所有人而處罰之..
    . 」；另參以半拖車本身並無動力，須靠曳引車曳引始能上
    路，雖半拖車與牽引之曳引車屬不同車號，或為不同所有人
    所有，然如違規當時半拖車係由曳引車拖曳上路，二者於行
    駛時顯無從分離，則在相關之交通違規事件上，半拖車與曳
    引車自應視為一體，仍有相關交通規定之適用。本件異議人
    所有之車號KF-953號曳引車既於曳引無架號且懸掛他車牌之
    半拖車行駛中為警查獲，則該半拖車與曳引車自應視為一汽
    車整體。從而，該半拖車既有懸掛他車號牌25-NQ 之違規行
    為，即有道路交通管理處罰條例第12條第1 項第5 款規定之
    適用。
五、綜上所述，異議人所有之車號KF-953號營業貨櫃曳引車既有
    拖曳無架號之半拖車懸掛他車號牌之交通違規行為，從而原
    處分機關依道路交通管理處罰條例第12條第1 項第5 款、第
    2 項之規定，裁處異議人罰鍰5,400 元並吊銷牌照，核無不
    當。本件異議為無理由，應予駁回。
據上論斷，應依道路交通案件處理辦法第19條，裁定如主文。
中　　華　　民　　國　　96　　年　　10　　月　　15　　日
                    交通法庭法  官 許永煌
以上正本證明與原本無異
如不服本裁定應於送達後5日內向本院提出抗告狀
                            書記官  陳淑琪
中　　華　　民　　國　　96　　年　　10　　月　　15　　日
